【裁判字號】    97,小上,21
【裁判日期】    980611
【裁判案由】    侵權行為損害賠償
【裁判全文】
臺灣臺北地方法院民事判決      九十七年度小上字第二一號
上  訴  人  丁○○
被上訴人    庚○○
被上訴人    丙○○
被上訴人    廣埕公寓大廈管理維護股份有限公司
法定代理人  乙○○
訴訟代理人  甲○○
被上訴人    己○○
被上訴人    辛○○
被上訴人    戊○
上列當事人間請求返還侵權行為損害賠償事件，上訴人對於中華
民國九十六年九月五日本院新店簡易庭九十六年度店小字第九三
七號第一審判決提起上訴，本院判決如下：
    主  文
上訴駁回。
第二審訴訟費用新臺幣壹仟伍佰元由上訴人負擔。
    事實及理由
一、按對於小額程序之第一審裁判，得上訴或抗告於管轄之地方
    法院，然非以其違背法令為理由，不得為之，民事訴訟法第
    四百三十六條之二四第一項、第二項定有明文。而上訴狀應
    記載上訴理由，表明下列各款事項：一原判決所違背之法令
    及其具體內容。二依訴訟資料可認為原判決有違背法令之具
    體事實，同法四百三十六條之二五亦有明定。又所謂判決違
    背法令，乃指判決不適用法規或適用不當，為同法第四百六
    十八條所明定，並為小額事件之上訴程序所準用（民事訴訟
    法第四百三十六條之三二第二項參照）。因此，判決如有可
    適用之法規而消極的不予適用，或不應適用之法規而積極的
    誤為適用等情形，且經上訴人對第一審判決如何違背法令，
    為具體之指摘，即應認其上訴為合法。
二、上訴人於原審主張永保安康公寓大廈管理委員會全體委員作
    成之臨時會議決議，就給付管理費一事對上訴人提起訴訟，
    此一決議侵害上訴人之權利，故對於永保安康公寓大廈管理
    委員會全體委員起訴，原審判決以上訴人並未明確指出全體
    委員究竟為何人，且個別之管理委員僅無管理委員會之內部
    組織，自非侵權行為之當事人，故無從以被告之身份應訴，
    上訴人對之提起訴訟，當事人不適格，應予駁回，上訴人提
    起本件上訴，主張伊於原審審理期間，曾請求調閱全體永保
    安康公寓大廈管理委員會全體委員名單，故應不至於有未能
    明確指出全體委員究竟為何人之問題產生，故原審不應以當
    事人不適格為理由，駁回上訴人於原審之訴等語，依據上述
    法文之規定與說明，堪認上訴人對於原判決違背法令之情事
    ，已有具體指摘，並揭示該違背法令之法規條項內容。上訴
    人提起本件上訴，應認業已具備合法要件，先予敘明。
三、上訴人主張：
（一）上訴人前為給付永保安康社區管理費一事，於民國九十六
      年四月二十七日前往本院新店簡易庭調解，之後調解成立
      ，上訴人同意支付九十五年七月至十一月之管理費共計新
      台幣（下同）一萬三千二百元，並答應調解委員當日前往
      繳納，後上訴人於九十六年四月二十七日晚上十時許，欲
      繳費予當時值班之保全人員即被上訴人丙○○，卻遭其拒
      收，並告知上訴人，伊經社區總幹事交代，如上訴人要繳
      納管理費，請上訴人翌日找總幹事，上訴人再次要求被上
      訴人丙○○收取管理費，竟再次遭受拒絕，嚴重影響上訴
      人之權益。
（二）被上訴人廣埕公寓大廈管理住戶維護股份有限公司（以下
      簡稱廣埕公司）駐永保安康社區總幹事即被上訴人庚○○
      多次利用職務之便，侵犯上訴人之住戶權益，並宣稱其行
      為均受永保安康大廈管理委員會全體委員委託，上訴人幾
      次電話通知廣埕公司李總，均未獲回電與處理，又多次致
      電該公司管理部趙宏康小姐請其轉告李總亦未獲回應，而
      上訴人致電管理部王協理則遭其掛斷電話。
（三）永保安康大廈管委會九十六年四月三十日二十時之臨時會
      決議，通過決議循法律途徑向上訴人求償，被上訴人己○
      ○ (原名黃春美)為主委，被上訴人辛○○為副主委，被
      上訴人戊○為監察委員，然上開調解書載明上訴人之繳費
      日期為九十六年四月二十七日，因此，被上訴人等人係以
      上開人為因素達成上訴人未繳費之效果，便可依法向法院
      提出強制執行上訴人住處之效果，且被上訴人確實令法院
      於九十六年六月五日早上十時許前來查封上訴人住處，以
      完全不近人情的以蠻橫的方式達成被上訴人等自以為是的
      目的，進而侵犯上訴人擁有繳費之權利及義務。上訴人認
      此行為證明被上訴人等具共同侵權之行為。
（四）繳費為住戶之義務，管委會及保全公司等任一方，均不得
      阻擋住戶行使應有之義務，總幹事即被上訴人庚○○拒絕
      受理上訴人繳納管理費之行為，並屢藉管委會之名拒絕原
      告之住戶權利行使，已嚴重構成侵權，上訴人提起訴訟，
      要旨在住戶之權利範圍，而非繳費之義務觀點。上訴人經
      調解同意給付管理費，卻遭被上訴人庚○○及丙○○拒收
      ，上訴人雖可向法院聲請提存，然繳費為住戶之義務，何
      需住戶向法院提存？此一事實更說明上訴人之住戶權益及
      與義務深受侵害。
（五）被上訴人之權利行使，顯然以損害他人即上訴人為目的，
      且不履行上開調解義務，又以和解書誘使法院錯判且對上
      訴人執行住處之查封，顯見被上訴人在行使權利及履行義
      務時，未依誠實及信用方法執行，導致上訴人之住戶權益
      及名譽受損。
（六）綜上，上訴人爰依據民法第一百八十四條、第一百八十五
      條之規定，請求被上訴人連帶給付十萬元。
四、按：
（一）當事人主張有利於己之事實者，就其事實有舉證之責任，
      民事訴訟法第二百七十七條前段有明文規定。又按民事訴
      訟如係由原告主張權利者，應先由原告負舉證之責，若原
      告先不能舉證，以證實自己主張之事實為真實，則被告就
      其抗辯事實即令不能舉證，或其所舉證據尚有疵累，亦應
      駁回原告之請求，此亦有最高法院十七年上字第九一七號
      判例要旨可資參照。
（二）損害賠償，除法律另有規定或契約另有訂定外，應以填補
      債權人所受損害及所失利益為限，民法第二百十六條第一
      項規定甚詳。關於侵權行為賠償損害之請求，以受有實際
      損害為要件，損害賠償之範圍，應以被害人實際所受損害
      為衡，最高法院著有十九年上字第二三一六號判例要旨闡
      釋甚詳。
（三）當事人於第二審程序不得提出新攻擊防禦方法，但因原法
      院違背法令致未提出者，不在此限，民事訴訟法第四百三
      十六條之二十八有明文規定。此係因避免因當事人於上訴
      程序提出新事實及證據而延滯訴訟，故當事人於第二審程
      序不得提出新攻擊防禦方法。
五、據此，上訴人主張其因被上訴人之上開行為，共同侵害上訴
    人之權利，而本於民法第一百八十四條、第一百八十五條之
    規定，請求被上訴人連帶給付其所受之損害十萬元，則依據
    上開侵權行為損害賠償請求權之舉證責任分配原則、法文規
    定與說明，上訴人應舉證證明其因此實際受有損害，且其實
    際所受之損害為十萬元，然上訴人於原審並未能提出積極而
    確切之證據以為證明，而上訴人於本件小額民事訴訟程序之
    第二審程序，依據上開民事訴訟法第四百三十六條之二十八
    之規定，亦無從提出證據以資證明，是上訴人既然未能證明
    其因被上訴人之上開行為實際上受有損害，且其實際所受損
    害之範圍為十萬元，是上訴人訴請被上訴人連帶給付十萬元
    ，即非有據，原審為上訴人敗訴之判決，並依職權宣告假執
    行，理由雖有所出入，然結論並無二致，上訴人指摘原判決
    有上開違背法令之處，其求為廢棄改判如其上訴聲明所示，
    為無理由，應予駁回。
六、本件第二審訴訟費用，確定為如主文第二項所示之金額。
七、據上論結，本件上訴為無理由，依民事訴訟法第四百三十六
    條之二十九第二款、四百三十六條之三十二第一項、第二項
    、第四百四十九條第一項、第四百三十六條之十九第一項、
    第七十八條，判決如主文。
中    華    民    國  九十八年  六    月    十一    日
                 民事第四庭    審判長法  官  周祖民
                                     法  官  賴武志
                                     法  官  匡偉
以上正本係照原本作成
本判決不得上訴
中    華    民    國  九十八年  六    月    十一    日
                                     書記官  巫玉媛


司法院資訊處製作；財團法人民間司法改革基金會備份。
